臺灣彰化地方法院刑事判決　　　　　　　　　　　　　　九十四年度選訴字第二號
　　公　訴　人　臺灣彰化地方法院檢察署檢察官
　　被　　　告　甲○
　　選任辯護人　張智翔律師
右列被告因違反公職人員選舉罷免法案件，經檢察官提起公訴（九十三年度選偵字第
二六號），本院判決如左：
    主  文
甲○對於有投票權之人，交付賄賂，而約其投票權為一定之行使，處有期徒刑肆月，
如易科罰金，以參佰元折算壹日，褫奪公權壹年。交付之賄賂現金新臺幣貳仟元，沒
收。
    事  實
一、甲○得知其夫林儀芳空專同學陳朝容參與彰化縣第六屆立法委員選舉，為使該選
    區編號第十號陳朝容（依卷內證據無法證明該候選人知情）順利當選，竟基於對
    有投票權人交付賄賂，約定投票權為一定行使之犯意，於民國九十三年十二月十
    日九時許，至為其從事絲襪代工之丙○○（另經檢察官為緩起訴處分）位於彰化
    縣二水鄉○○村○○路○段四五三巷三十三號住處，詢問丙○○家中有四位具投
    票權之人後，即以每票新台幣（下同）五百元之代價，當場交付二千元予有投票
    權之丙○○，其中一千五百元係給予設籍在彰化縣二水鄉○○村○○路五八號內
    三位有投票權人乙○○（另經檢察官為緩起訴處分）、丙○○、陳重仁，另五百
    元係給予設籍彰化縣二水鄉○○村○○路○段四五三巷三十三號之有投票權之陳
    鳳君，並約定於九十三年十二月十一日立法委員投票當日投票予陳朝容。丙○○
    明知甲○所交付之二千元屬於買票賄款，竟仍予收受，並應允投票予陳朝容。嗣
    經彰化縣警察局田中分局接獲檢舉得知上情，經警員前往丙○○前開住處，當場
    扣得印有候選人陳朝容競選文宣之原子筆十六支及帽子一頂。
二、案經彰化縣警察局田中分局報請台灣彰化地方法院檢察署檢察官偵查起訴。
    理  由
一、訊據被告甲○固不否認曾於右揭時地，交付丙○○二千元現金之事實，但矢口否
    認有對於有投票權人之人交付賄賂，而約其投票權為一定之行使之犯行，辯稱：
    伊當天前往丙○○住處收取委請廖女代工的襪子時，丙○○向伊借錢，伊將身上
    僅有之二千元借給丙○○，因陳朝容是伊先生的同學，伊就順便拜託廖女如果要
    投票的話，就投給伊先生同學陳朝容，丙○○當場應允。伊不知丙○○戶籍內有
    四名有投票權人，此二千元係借款，並非買票的對價云云。經查：
  (1)右揭事實已據被告於偵訊時供承不諱（參九十三年十二月十日二十三時五十五分
    偵訊筆錄，附於選他卷第十六頁至十七頁），雖被告於本院審理時，辯稱其於該
    次偵訊時未承認買票，偵訊筆錄竟記載其坦承該二千元係為陳朝容買票之賄款，
    故偵訊筆錄所述不實云云。然經本院勘驗被告該次偵訊之錄音光碟，被告於偵訊
    筆錄中與檢察官間確實有對話問答之情形，而被告偵訊筆錄內容與本院勘驗偵訊
    錄音光碟內容大致相符，僅因實際情況之一問一答與筆錄之連續陳述有些許出入
    ，但不害其真意，檢察官在偵訊時訊問被告：「你是將兩千元交給丙○○，還是
    放在桌上？」，被告答：「交給丙○○。」，檢察官詢以：「妳有說陳朝容是妳
    先生的同學？」，被告答：「是。」，檢察官再問：「你當時怎麼說？」，被告
    答：「要選舉時，拜託幫忙一下。」，檢察官整理被告前開回答後，朗讀被告答
    稱：「一方面因為陳朝容是我先生的同學，另一方面我覺得丙○○家境很清苦，
    想要幫忙她」等語，由書記官記於偵訊筆錄，被告當時就此記載並無異議，並不
    妨害被告陳述之真實性，此有本院審判筆錄可佐。顯見被告於偵查中所為之自白
    應確係出於其個人真意所為，而堪予採信。
  (2)按被告以外之人於偵查中向檢察官所為之陳述，除顯有不可信之情況者外，得為
    證據，刑事訴訟法第一百五十九條之一第二項定有明文。本件證人丙○○、乙○
    ○於偵訊時業已具結證稱被告所交付之二千元，實係約定渠等戶籍內四位有投票
    權之人於投票當日投票予陳朝容之對價等語明確。雖證人丙○○、乙○○於本院
    審理時均否認前情，證人丙○○改稱：「當天我本來不知道甲○要來，因為我要
    繳納保險費，我就向甲○借錢，她說口袋裡有要加油用的二千元，就先借給我。
    」、「甲○要回去時，有拜託我們支持陳朝容。」、「我先生以為二千元是買票
    錢，其實是我向甲○借的。」；證人乙○○則稱：「當時甲○來我家收襪子，她
    離去時拜託我們支持陳朝容。」、「我媽丙○○對甲○說我們家錢不夠用，向甲
    ○借二千元繳保險費。」云云，然證人乙○○、丙○○係分別於九十三年十二月
    十日二十二時二十一分許、同日二十二時四十一分許，在彰化縣警察局田中分局
    二水派出所由檢察官隔離偵訊，渠二人在偵訊中均詳細交待收受甲○現金二千元
    之經過，及收受二千元後由丙○○分得一千元、丙○○之夫陳重仁分得五百元、
    乙○○分得五百元之事實，再佐以證人丙○○於審理時自承其於九十三年十二月
    十日約有活期存款十萬元，另有定期存款約三、四十萬元等語，由此可知丙○○
    之經濟並非窘迫，實無必要向被告借貸二千元。又借款助人實乃善事，被告於警
    訊時何必否認當日上午曾赴丙○○住處（參選他卷第三頁背面），於檢察官初訊
    時何須供稱當日在家未出門云云（詳選他卷第六頁）。參以證人丙○○、乙○○
    在前開偵查中之陳述，距離案發時間較近，對於經過情形記憶自較清晰，且無時
    間權衡利害得失或受他人之干預，就渠等陳述當時之外部客觀情況而言，渠等陳
    述具有可信性，復無其他顯不可信之情況存在，故渠等在偵查中向檢察官所為之
    陳述，均得為證據。渠二人於本院審理時之證詞顯有迴護被告之情，尚難以其事
    後翻異其詞而資為有利被告之認定。
  (3)綜上所述，被告確有基於交付賄賂之犯意，前往具有投票權之證人丙○○家中交
    付二千元，且於離去前，向證人丙○○要求支持候選人陳朝容，希冀以此條件招
    徠具有投票權之丙○○及家人支持特定候選人陳朝容之舉至為明顯，其間之對價
    關係，亦堪予認定。被告前開辯解顯係卸責之詞，不足採信；本件事證明確，被
    告右揭犯行，洵堪認定。
三、核被告甲○所為，係違反公職人員選舉罷免法第九十條之一第一項之對於具有投
    票權之人，交付賄賂，而約其為一定之行使之賄選罪。又公職人員選舉罷免法第
    九十條之一第一項之罪係刑法第一百四十四條之賄選罪之特別規定，依特別法優
    於普通法之法律競合關係，應依公職人員選舉罷免法上開規定論處。又被告犯公
    職人員選舉罷免法第九十條之一第一項之罪，並在偵查中自白，有卷附偵訊筆錄
    可稽，應依同條第五項前段之規定減輕其刑。爰審酌被告所為有礙選舉結果之公
    正性，影響民主政治之正常發展，行賄之對象僅有證人丙○○一家四人，暨犯罪
    後否認犯行等一切情狀，量處如主文所示之刑，並諭知易科罰金之折算標準。另
    依公職人員選舉罷免法第九十八條第三項、刑法第三十七條第二項規定，宣告褫
    奪公權一年。被告交付予證人丙○○廖之賄賂現金二千元，不問屬於被告與否，
    應依公職人員選舉罷免法第九十條之一第三項規定宣告沒收。至扣案之二千元現
    金，雖係由檢舉人Ａ１所主動提出，但證人丙○○於本院審理時結稱：伊並不能
    確定檢舉人Ａ１所提出而為警扣案之二千元現金，是否確為被告交付予伊之二千
    元現金等語，由此足見扣案之二千元現金，並無證據證明係被告交付予證人丙○
    ○之二千元賄賂，自不得逕予宣告沒收，特予指明。至另扣案印有陳朝容文宣之
    原子筆十六支、帽子一頂，雖係被告持有，惟被告否認為其供賄選所用之物，亦
    無證據證明係被告供賄選所用之物，本院自無從宣告沒收，附此敘明。
據上論斷，應依刑事訴訟法第二百九十九條第一項前段，公職人員選舉罷免法第九十
條之一第一項、第三項、第五項、第九十八條第三項，刑法第十一條前段、第四十一
條第一項前段、第三十七條第二項，罰金罰鍰提高標準條例第二條，判決如主文。
本案經檢察官楊忠城到庭執行職務。
中      華      民      國    九十四    年      四      月    十二      日
                                  臺灣彰化地方法院刑事第二庭
                                    審判長法官  宋  恭  良
                                    法      官  許  雅  婷
                                    法      官  吳  永  梁
右正本證明與原本無異。
如不服本判決，應於判決送達後十日內向本院提出上訴狀( 應附繕本 )。「切勿逕
送上級法院」。
                                    法院書記官  劉  玫  金
中      華      民      國    九十四    年      四      月    十四      日
附錄法條：公職人員選舉罷免法第九十條之一。
對於有投票權之人，行求期約或交付賄賂或其他不正利益，而約其不行使投票權或為
一定之行使者，處五年以下有期徒刑，得併科新台幣四十萬元以上四百萬元以下罰金
。
預備犯前項之罪者，處一年以下有期徒刑。
預備或用以行求期約或交付之賄賂，不問屬於犯人與否，沒收之。
犯第一項或第二項之罪，於犯罪後六個月內自首者，減輕或免除其刑；因而查獲候選
人為共犯者免除其刑。
犯第一項或第二項之罪，在偵查中自白者，減輕其刑；因而查獲候選人為共犯者，減
輕或免除其刑。
